【裁判字號】    97,易,1037
【裁判日期】    970729
【裁判案由】    詐欺
【裁判全文】
臺灣臺北地方法院刑事判決              97年度易字第1037號
公  訴  人  臺灣臺北地方法院檢察署檢察官
被      告  甲○○
上列被告因詐欺案件，經檢察官提起公訴（九十七年度偵字第二
三八五號），本院判決如下：
    主  文
甲○○共同意圖為自己不法之所有，以詐術使人將本人之物交付
，處有期徒刑陸月，如易科罰金，以新臺幣壹仟元折算壹日。
    事  實
一、甲○○明知近年來臺灣社會盛行以虛設、租借用或買賣金融
    機構帳戶之方式，供詐騙集團作為詐欺他人交付財物等不法
    用途，亦知金融機構帳戶係個人理財之重要工具，關係個人
    財產、信用之表徵，應可預見他人向其租用金融機構帳戶之
    存摺，可能供詐騙他人錢財所用，而替向其租用金融機構帳
    戶之人提領款項，更有可能係替詐欺集團成員提領贓款，而
    擔任詐欺集團「車手」之角色，竟因貪圖出租金融機構帳戶
    予他人使用之每月新臺幣（下同）六千元之租金，以及代為
    領取贓款每次一萬五千元之代價，於民國九十六年九月間某
    日，透過報紙廣告與欲租用金融機構銀行帳戶存摺之某姓名
    年籍不詳綽號「小張」之成年男子聯絡後，即基於與「小張
    」及其所屬詐欺集團成員共同詐欺他人之不確定故意，將其
    所有國泰世華商業銀行（下稱國泰世華銀行）安和分行0000
    00000000號帳戶（下稱系爭銀行帳戶）號碼交由「小張」及
    其所屬詐欺集團成員使用，並同意領取匯入該帳戶之款項後
    交付予「小張」。嗣於同年十月三十日上午八時四十分許，
    該「小張」所屬之詐欺集團某女性成員，先以電話向乙○○
    佯稱為乙○○女兒之老師，告知其女在校外與三、四人外出
    之事，再由該詐欺集團另一男性成員以電話向乙○○佯稱為
    綁匪，且乙○○之女兒已遭其所綁架，需匯款二十萬元至系
    爭銀行帳戶等語，致乙○○陷於錯誤，而依指示於同日上午
    十時八分許匯款二十萬元至系爭銀行帳戶中，後因乙○○之
    女於同日上午看到手機顯示其父之未接來電並與其父聯絡後
    ，乙○○始知受騙而報警將系爭帳戶設定為警示戶。俟甲○
    ○於同年十一月一日依「小張」指示前往國泰世華銀行福和
    分行提領前揭款項時，始經該分行行員報警而查獲上情。
二、案經被害人乙○○告訴暨臺北市政府警察局大安分局報告臺
    灣臺北地方法院檢察署檢察官偵查起訴。
    理  由
一、訊據被告甲○○固坦承曾於九十六年九月間以每月六千元之
    代價，出租其所有之系爭銀行帳戶予「小張」使用，並於同
    年十一月一日依「小張」指示，欲以一萬五千元之代價，代
    「小張」至國泰世華銀行福和分行提領匯入其所有系爭銀行
    帳戶中之款項二十萬元等情，惟矢口否認有何詐欺之犯行，
    並辯稱：「小張」向伊租用系爭銀行帳戶時，係告以欲用來
    供其老闆在公司匯款給老闆之小老婆使用，而伊遭警查獲當
    日，係「小張」告知有廠商匯款過來的錢，要伊去提領，伊
    並不知「小張」係從事詐欺之人，自己亦無法預見「小張」
    會利用伊之銀行帳戶詐欺云云。經查：
  (一)被告甲○○曾於九十六年九月間，以每月租金六千元之代價
    ，將其所有系爭銀行帳戶出租予綽號「小張」之成年男子使
    用，並曾於同年十一月一日依「小張」指示，以一萬五千元
    之代價，代「小張」至國泰世華銀行福和分行提領匯入該帳
    戶之款項二十萬元等情，業據被告於警詢、偵查及本院訊問
    時所坦承，並有系爭銀行帳戶之印鑑卡、被告身分證影本、
    存款存摺交易明細及交易明細資料各一份附卷可稽，是其前
    揭自白核與事實相符，應堪採信。又被害人乙○○於九十六
    年十月三十日上午八時四十分許，多次接獲某詐欺集團之男
    、女成員之電話，佯稱其女遭人綁架，而使乙○○誤信為真
    正，而依該詐欺集團成員指示匯款二十萬元至被告所有之系
    爭銀行帳戶內之事實，亦據被害人即證人乙○○於警訊及偵
    查中證述明確，並有國泰世華銀行存款存根、臺北縣政府警
    察局三重分局三重派出所受理各類案件紀錄表、受理刑事案
    件三聯單、受理詐騙帳戶通報警示簡便格式表、內政部警政
    署反詐騙諮詢專線紀錄表、系爭銀行帳戶印鑑卡、存款存摺
    交易查詢及交易明細資料各一份在卷可參，亦堪信為真正。
  (二)而被告雖否認有何詐欺犯行，並以前揭情詞置辯，然我國金
    融機構就一般民眾開設存款帳戶，並無任何特殊資格或法令
    限制，如有使用帳戶之必要者，均可自行申請，且申請方式
    容易，並無向他人借用之必要，因此刻意收集他人帳戶使用
    之人，極易判斷係欲其存提款行為不易遭人循線追查之考慮
    而為，自可產生其收集他人帳戶係與不法犯罪目的有關之合
    理懷疑。又日常生活常見不法之徒利用他人帳戶以掩人耳目
    進行之不法行為中，最常見者不外乎詐騙他人錢財，且近年
    來報章媒體復一再披露詐騙集團為規避查緝，購買或租用他
    人帳戶使用以遂行詐欺之不法犯罪態樣，被告為一智慮健全
    、有社會經驗之成年人，對此自難諉為不知。又查於一般公
    司行號正常交易流程之匯款，亦有儘速確認款項入帳之必要
    ，自當使用特定且安全之帳戶，以降低風險，殆無在未取得
    存摺、印章及金融卡等帳戶物品之情況下，即隨意使用他人
    帳戶進行交易匯款之可能。遑論本件被告甲○○與綽號「小
    張」之男子本互不相識，「小張」僅係透過報紙廣告向被告
    租用帳戶使用，且匯款之金額高達二十萬元，豈能不懼被告
    盜領該帳戶內之款項使用，而有未依約定交還之情形，且「
    小張」除須支付每月六千元之帳戶租用費用予毫不相識之被
    告外，尚須於委請被告提領款項二十萬元後，再行支付被告
    領款費用一萬五千元之報酬一節，除增加被告經手之風險外
    ，亦增加取得款項之成本，更與一般常情有違，益可知「小
    張」寧可甘冒前揭款項遭被告盜領而不交付之風險，亦不願
    自行提領而遭他人認出，顯與被告所辯：「小張」係稱該帳
    戶係用以供老闆公司匯款予老闆小老婆或廠商匯款用之單純
    情形不合，而顯有從事不法行為之可能。則被告於此異常情
    形下，出租系爭銀行帳戶予「小張」使用，並於「小張」所
    屬之詐欺集團成員於九十六年十月三十日向被害人乙○○詐
    得款項二十萬元後，於同年十一月一日負責提領前揭款項交
    付，當就其參與「小張」所屬之詐欺集團所為之詐欺犯行，
    已有共同犯罪之不確定故意，是其空言否認不知「小張」向
    其租用系爭銀行帳戶係用以從事詐欺犯行，亦不知其領款行
    為為詐欺犯行之一部云云，顯屬卸責之詞，不足採信。本件
    事證明確，被告犯行洵堪認定，應予依法論科。
二、核被告甲○○所為，係犯刑法第三百三十九條第一項詐欺取
    財罪。被告與姓名年籍不詳綽號「小張」之成年男子，及「
    小張」所屬詐欺集團成員間，互有犯意聯絡與行為分擔，均
    為共同正犯。爰審酌被告明知現今社會詐騙集團猖獗，被害
    人因詐騙集團利用人頭帳戶隱匿贓款而追償不易之事時有耳
    聞，竟仍貪圖小利提供系爭銀行帳戶供詐欺集團使用並參與
    本件犯罪，惡性重大，惟被害人乙○○遭詐取之款項二十萬
    元，雖已匯入被告系爭銀行帳戶，而於被告管領之下，然因
    乙○○即時報警處理而遭凍結，並未遭被告領走，所造成之
    實際危害非鉅，及被告犯後仍飾詞卸責，毫無悔意，態度不
    佳等一切情狀，量處如主文所示之刑，並諭知易科罰金之折
    算標準。
據上論斷，應依刑事訴訟法第二百九十九條第一項前段，刑法第
二十八條、第三百三十九條第一項、第四十一條第一項前段，刑
法施行法第一條之一，判決如主文。
本案經檢察官葉雅婷到庭執行職務。
中    華    民    國    97    年    7     月    29    日
               臺灣臺北地方法院刑事第二庭
                   審判長法  官  劉煌基
                         法  官  賴淑美
                         法  官  劉秀君
上正本證明與原本無異。
如不服本判決，應於判決送達後10日內向本院提出上訴狀（應抄
附繕本）。告訴人或被害人如對於本判決不服者，應具備理由請
求檢察官上訴，其上訴期間之計算係以檢察官收受判決正本之日
期為準。
                         書記官  吳俊龍
中    華    民    國    97    年    7     月    29    日
附錄本案論罪科刑法條全文：
中華民國刑法第339條
（普通詐欺罪）
意圖為自己或第三人不法之所有，以詐術使人將本人或第三人之
物交付者，處5年以下有期徒刑、拘役或科或併科1千元以下罰金
。
以前項方法得財產上不法之利益或使第三人得之者，亦同。
前二項之未遂犯罰之。


司法院資訊處製作；財團法人民間司法改革基金會備份。
